臺灣士林地方法院刑事判決　　　　　　　　　　　　　九十三年度簡上字第一九號
　　上　訴　人
　　即　被　告　乙○○
　　　　　　　　丙○○
右上訴人即被告因傷害案件，不服本院士林簡易庭中華民國九十二年十二月三日九十
二年度士簡字第一四六三號刑事簡易判決（檢察官聲請簡易判決處刑案號：臺灣士林
地方法院檢察署九十二年度偵字第八六四號、第三六一六號），提起上訴，本院管轄
之第二審合議庭判決如左：
    主  文
上訴駁回。
乙○○、丙○○均緩刑參年。
    事實及理由
一、本案經本院審理結果，認第一審判決以被告乙○○、丙○○二人所為，係共犯刑
    法第二百七十七條第一項之罪，各判處被告乙○○、丙○○拘役二十日，並均諭
    知易科罰金之折算標準，其認事用法及量刑均無不當，應予維持，並引用第一審
    判決書及檢察官聲請簡易判決處刑書記載之事實及理由（如附件），並補充如次
    ：
（一）被告乙○○、丙○○上訴意旨均就被訴共同傷害甲○○之事實為認罪之答辯，
      稱已與告訴人甲○○成立民事和解，請求給予自新機會而為緩刑之宣告。惟被
      告丙○○又於本院審理中，就被訴事實接受訊問時辯稱，當時伊雖手持機車大
      鎖，然並未敲擊到告訴人甲○○所戴安全帽；被告乙○○則辯稱伊並沒有要傷
      害告訴人甲○○之意思云云。經查：
   (1) 本件被告乙○○、丙○○於九十二年一月三日上午十時許，在台北市○○區○○路十三巷口附近，由乙○○以左手勒住甲○○之頸部，丙○○稍後趕到現場
      ，用鎖頭敲甲○○戴有安全帽之頭部，告訴人甲○○之安全帽即掉下來，乙○○之後即未再繼續打伊；伊受傷係因乙○○勒住伊脖子，伊一直要掙脫，所以
      是脖子與手受傷等語（九十二年七月二日偵訊筆錄第二頁，台灣士林地方法院
      檢察署九十二年度偵字第二八０四號卷第二七頁參照），均據告訴人甲○○指
      訴詳確，而告訴人於當日至財團法人國泰綜合醫院內湖分院診斷結果，受有多
      處挫傷（左頸、左肘、左臂）、左手擦傷等傷害，有該院九十二年一月三日診
      斷證明書一紙在卷可稽（見九十二年度偵字第三六一六號卷第十六頁），查告
      訴人之受傷情形，與其指訴被告勒住伊脖子，並且相互拉扯等情，互核相符，
      其指訴應堪採信。況且，當時情形還經現場監視器拍攝錄影，有光碟片及攝得
      畫面之翻拍照片附卷可稽。據台灣士林地方法院檢察署檢察官九十二年一月三
      日就前開光碟片勘驗結果，現場監視器於九十二年一月三日十點０分三十秒攝
      得之畫面，係甲○○要走，被乙○○用左手勒住脖子，丙○○（穿白衣者）右
      手持機車大鎖到場；十點０分三十二秒畫面係甲○○安全帽掉落，隨即又自行
      戴上；十點零分四十九秒畫面，係丙○○上前以左手打甲○○；十點零分四十
      二秒畫面，係甲○○被拖入二車之間；十點零分五十秒之畫面，係丙○○又以
      左手持大鎖揮打甲○○安全帽三下；十點零分三十二秒至五十四秒畫面，係丙○○在旁狀似叫罵；十點一分三十五秒畫面係丙○○離開；十點二分十秒畫面
      ，係甲○○反擊，將乙○○壓在車頂蓋上，二人隨即扭打在一起，有檢察官九
      十二年七月二日勘驗筆錄附卷可稽（九十二年度偵字第八六四號卷第四五頁）
      。綜上勘驗結果，當時情形，係被告乙○○先出手以左手勒住告訴人甲○○之
      脖子，嗣後被告丙○○趕至現場後，阻擋告訴人甲○○之去路，並手持機車大
      鎖敲擊告訴人甲○○所戴安全帽，且致安全帽掉落在地，並以左手撥擋告訴人
      甲○○，之後，告訴人甲○○並且反擊，被告乙○○並與告訴人甲○○相互扭
      打等情，即可認定，被告丙○○就被訴事實為認罪答辯後，又在本院審理時又
      辯稱並未手持機車大鎖敲擊告訴人甲○○所戴安全帽云云，即無可採。
   (2) 被告乙○○就被訴事實為認罪答辯後，雖於本院審理期日就被訴事實接受訊問
      時另稱：伊並沒有要傷害告訴人甲○○之意思云云。然按刑法第二百七十七條
      第一項之普通傷害罪，以行為人主觀上對被害人之身體或健康，施以普通傷害
      之故意，為其構成要件；所稱傷害之故意，包括對於構成犯罪之事實，明知並
      有意使其發生之確定故意，與對於構成犯罪之事實，預見其發生，而其發生並
      不違背其本意之不確定故意二種情形在內，均不以傷害目的及意圖為要件。從
      而，不論被告乙○○之目的為何，其已近而立之年，應可認知以左手扣住甲○○脖子，近身拉扯、碰撞等行為，足致告訴人甲○○受有傷害結果，竟仍進而
      為之，即與刑法第二百七十七條第一項傷害罪之主、客觀構成要件相當，其於
      本院審理期日就被訴事實接受訊問時所為前開辯解，亦無礙於之前所為認罪答
      辯。再者，對於現在不法之侵害，而出於防衛自己或他人權利之行為，不罰，
      刑法第二十三條第一項固定有明文。惟正當防衛必須對於現在不法之侵害始得
      為之，侵害業已過去，即無正當防衛可言。至彼此互毆，又必以一方初無傷人
      之行為，因排除對方不法之侵害而加以還擊，始得以正當防衛論。故侵害已過
      去後之報復行為，與無從分別何方為不法侵害之互毆行為，均不得主張防衛權
      。又衡之一般社會經驗法則，互毆係屬多數動作構成單純一罪而互為攻擊之傷
      害行為，縱令一方先行出手，而還擊一方在客觀上苟非單純僅對於現在不法之
      侵害為必要排除之反擊行為，因其本即有傷害之犯意存在，則對其互為攻擊之
      還手反擊行為，自無主張防衛權之餘地（最高法院三十年上字第一０四０號判
      例、八十四年度台非字第二０八號判決參照）。經查，告訴人甲○○已有相當
      年歲，被告乙○○、丙○○則正值青、壯年，且現場情形係被告乙○○先行以
      手勒住告訴人甲○○之脖子，致生告訴人頸部挫傷之傷害結果，嗣被告丙○○
      隨即到場，除阻擋甲○○之去路外，並持機車大鎖敲擊告訴人甲○○所戴安全
      帽，告訴人甲○○始反擊，回毆被告乙○○，進而被告乙○○再與告訴人甲○○互毆，揆諸前引判決意旨，被告要非正當防衛至明，附此敘明。
   (3) 再按共同正犯間，非僅就其自己實施之行為負其責任，並在犯意聯絡之範圍內
      ，對於他共同正犯所實施之行為，亦應共同負責，最高法院著有三十二年上字
      第一九０五號判例意旨可資參照。被告乙○○明知以左手扣住甲○○脖子，近
      身拉扯、碰撞等行為，足致告訴人甲○○受有傷害結果，仍先出手而為之，其
      犯行已該當於刑法第二百七十七條第一項之傷害罪構成要件。再被告丙○○手
      持大鎖敲擊告訴人甲○○戴有安全帽頭部，固未造成告訴人甲○○受傷之結果
      ，然被告丙○○既係應被告乙○○電話之召喚而到場，見被告乙○○已與告訴
      人甲○○發生肢體衝突，情況危急，始手持機車大鎖前往應援，均據被告丙○○自承在卷，且其確曾以左手阻擋告訴人甲○○去路、以右手持大鎖敲擊告訴
      人甲○○頭戴之安全帽，堪認被告丙○○就被告乙○○所實施之前揭行為，亦
      在犯意聯絡範圍之內，被告丙○○、乙○○就被訴傷害犯行，確具犯意聯絡，
      且有行為分擔，亦可認定。
（二）核被告乙○○、丙○○所為，均係犯刑法第二百七十七條第一項之傷害罪。被
      告二人間有犯意聯絡及行為分擔，為共同正犯。原審以被告二人傷害犯行罪證
      明確，援引刑事訴訟法第四百四十九條第一項前段、第三項、第四百五十四條
      第二項、刑法第二十八條、第二百七十七條第一項、第四十一條第一項、罰金
      罰鍰提高標準條例第一條前段、第二條，逕以簡易判決各處被告拘役二十日，
      如易科罰金以三百元折算一日，經核認事用法均無不合，量刑亦稱允當，被告
      乙○○、丙○○提起本件上訴，核無理由，均應予駁回。
二、末查被告乙○○、丙○○二人前未曾受有期徒刑以上刑之宣告，此有台灣高等法
    院被告全國前案記錄表一份在卷可參，其因一時失慮，致罹刑典，且已與告訴人
    甲○○成立和解，有和解書一紙附卷可憑，且告訴人亦表示願原諒被告並給予被
    告乙○○、丙○○自新之機會（本院九十三年五月六日準備程序筆錄、本院九十
    三年七月十六日審判筆錄第十二頁參照），被告乙○○、丙○○又就被訴事實為
    認罪答辯，並非全無悔意，經此偵、審程序，自當知所警惕而無再犯之虞，本院
    綜核各情，認所宣告之刑，以暫不執行為適當，爰併宣告緩刑三年，以啟自新，
    並觀後效。
據上論斷，應依刑事訴訟法第四百五十五條之一第一項、第三項、第三百六十四條、
第三百六十八條、第三百七十三條，刑法第七十四條第一款，判決如主文。
本案經檢察官陳家美到庭執行職務。
中      華      民      國    九十三    年     七     月     三十     日
                              臺灣士林地方法院刑事第二庭
                                  審判長法  官  杜  惠  錦
                                        法  官  張  國  棟
                                        法  官  許  辰  舟
右正本證明與原本無異。
如不服本判決，應於判決送達後十日內，向本院提出上訴狀。
　　　　　　　　                        書記官  蘇  彥  宇
中      華      民      國    九十三    年     八     月      二      日
